臺灣桃園地方法院民事判決　　　　　　　　　　　　　　九十三年度親字第四０號
　　原　　　告　甲○○
　　被　　　告　乙○○
右當事人間請求確認親子關係不存在事件，於中華民國九十三年九月二十一日言詞辯
論終結，本院判決如左：
    主      文
確認被告與賴順間親子關係不存在。
訴訟費用由被告負擔。
    事實與理由
壹、程序方面：按「確認法律關係之訴，非原告有即受確認判決之法律上利益者，不
    得提起之；確認證書真偽或為法律關係基礎事實存否之訴，亦同。（第一項）前
    項確認法律關係基礎事實存否之訴，以原告不能提起他訴訟者為限。（第二項）
    」，民事訴訟法二百四十七條定有明文。又此所謂「即受確認判決之法律上利益
    」者，係指法律關係之存否不明確，原告主觀上認其在法律上之地位有不安之狀
    態，而且此種不安之狀態，能以確認判決將之除去者。若縱經法院判決確認，亦
    不能除去其不安之狀態者，即難認有即受確認判決之法律上利益。本件原告主張
    其父賴順與被告間之親子關係不存在，該項法律關係之存否不明確，致原告在私
    法上之地位有不安之狀態或受侵害之危險，原告依法提起本件確認訴訟，應認有
    即受確認判決之法律上利益，合先敘明。
貳、兩造主張之事實要旨：
  一、原告起訴主張：被告於戶籍登記雖登載為原告之父賴順之三男，然原告之父係
      於民國三十三年二月七日過世，而被告則係原告之母賴金花於三十四年一月十
      五日所生，被告之受胎期間係在原告之父賴順死亡之後，故並不受婚生推定，
      且被告確非自原告之父受胎所生，其間並無親子關係，然上開不實戶籍登記影
      響原告權益甚鉅，為此求為判決如主文所示。
  二、被告則辯稱：原告之父賴順確實係伊父親，原告為伊大哥等語，並聲明：駁回
      原告之訴。
參、本院得心證之理由：
  一、按「妻之受胎，係在婚姻關係存續中者，推定其所生子女為婚生子女」、「從
      子女出生日回溯第一百八十一日起至第三百零二日止，為受胎期間」，民法第
      一千零六十三條第一項、第一千零六十二條第一項分別定有明文。依此規定，
      妻之受胎期間在婚姻關係消滅之後者，則不受法律上婚生之推定，亦即，自婚
      姻關係消滅後第三百零二日以後所生之子女，並不受婚生之推定。查本件原告
      之父賴順與被告生母賴金花雖於昭和十二年（即民國二十六年）十一月十一日
      結婚，而原為夫妻關係，然原告之父賴順於昭和十九年（即民國三十三年）二
      月七日死亡，被告則係三十四年一月十五日出生，此有戶籍謄本在卷可稽。是
      賴順與賴金花之婚姻關係，因賴順之過世，於三十三年二月七日即已消滅，而
      自被告出生日，回溯至賴順與賴金花婚姻關係消滅之日，已有三百四十三日，
      亦即被告係賴金花與賴順婚姻關係消滅後第三百零二日以後所生之子，依上開
      說明，自不受婚生之推定。
  二、再者，除原告係於二十八年二月十六日出生，推定為賴順之婚生子外，賴順另
      有次子賴日川，係於三十二年二月一日出生，賴日川育有二子二女，並於六十
      三年十一月四日死亡，此亦有原告提出之戶籍謄本、親屬關係表在卷可佐。經
      本院就兩造是否具有同父之兄弟關係、原告與賴日川次子賴簡誠是否具有血緣
      關係，囑託財團法人長庚紀念醫院林口醫學中心臨床病理科為血緣鑑定。就兩
      造是否具有同父之兄弟關係部分，其鑑定結果為：「(一)經過計算同父兄弟關係
      係數（ＣＳＩ）為0.399794，就是說『甲○○與乙○○為同父之兄弟』這一個
      可能性與『任何中國人偶然具有是甲○○的同父弟弟所必須具備的基因組合』
      這一個可能性相比，大約為0.399794倍；(二)甲○○與乙○○具有不同的
      DYS385a/b,DYS390,DYS391,DYS392,DYS393基因型，這些基因型位在於Ｙ染色
      體上，是由父親直接將此半套體遺傳給小孩，同父親的兄弟皆應具有相同的Ｙ
      染色體基因型，因此，可以排除『甲○○與乙○○為同父之兄弟』；(三)根據遺
      傳標記和Ｙ染色體之比對分析，可以排除『甲○○與乙○○為同父之兄弟』。
      」等語。就原告與賴簡誠間之血緣鑑定部分，其結果為：「(一)不能排除甲○○
      和賴簡誠的叔侄關係；(二)經過計算累積叔侄關係係數（ＣＳＩ）為94.6648，
      就是說『甲○○是賴簡誠的親叔叔』這一個可能性與『任何中國人偶然具有是
      甲○○的親姪子所必須具備的基因半型（Obligatory genes）』這一個可能性
      相比，大約為94.6648倍，叔侄關係概率為98.9547%，也就是說『甲○○與賴
      簡誠的叔侄關係確定率』為98.9547%；(三)甲○○與賴簡誠皆具有相同的
      DYS385a/b,DYS390,DYS389I,DYS389II,DYS391,DYS439,DYS438,DYS392,DYS393
　　　,DYS19 基因型，這些基因型位於Ｙ染色體上，是由父親直接將此半套體遺傳
  　　給小孩，同父系的叔侄皆應具有相同的Ｙ染色體基因型，因此，可以證實甲○
    　○與賴簡誠應為同父系之關係；(四)根據遺傳標記和Ｙ染色體之比對分析，『甲
      ○○與賴簡誠是親叔侄』這一個假設由此次測試是極有可能的。」等語，以上
      有該院血緣鑑定報告二份在卷可參。是以，應可以認定被告確非自原告之父賴
      順受胎所生，原告之主張應為可採。從而，原告訴請確認被告與原告之父賴順
      間親子關係不存在為有理由，應予准許。
  三、本件事證已臻明確，被告另聲請訊問證人即兩造之母賴金花部分，本院認為即
      無再行傳訊之必要，在此敘明。
肆、訴訟費用負擔之依據：民事訴訟法第七十八條。
中　　　華　　　民　　　國　　九十三　　年　　　十　　　月　　  五  　　日
                                      臺灣桃園地方法院家事法庭
                                        　審判長法　官  王兆飛
                                        　　　　法　官  石有為
                                        　　　　法　官　江俊彥
右為正本係照原本作成
如對本判決上訴應於判決送達後二十日內向本院提出上訴狀
中　　　華　　　民　　　國　　九十三　　年　　　十　　　月　　  五  　　日
                                          法院書記官　段永玉
